臺灣高雄地方法院刑事判決　　　　　　　　　　　　　　九十三年度簡上字第七號
上　訴　人　甲○○
即　被　告
選任辯護人　鄭瑞崙律師
　　　　　　李亭萱律師
右上訴人因違反廢棄物清理法案件，不服臺灣高雄地方法院高雄簡易庭九十二年度簡
字第四五三四號中華民國九十二年十一月二十五日第一審判決（聲請簡易判決處刑案
號：臺灣高雄地方法院檢察署九十一年度偵字第一九一五四號），提起上訴，本院判
決如左：
      主      文
原判決撤銷。
甲○○共同未依廢棄物清除、處理許可文件內容清除、處理廢棄物，處有期徒刑壹年
肆月，緩刑參年。
      事      實
一、甲○○係大來環保工程有限公司（以下簡稱大來公司，業經本院八十九年度訴字
    第一五六九號判決科罰金五萬元確定）之經理亦為實際負責人，明知大來公司於
    經營廢棄物之清除、處理業務時，所申請核准中間處理或最終處置地點為西青埔
    衛生掩埋場及大林浦填海工程管理中心，且知西青埔衛生掩埋場已於民國八十八
    年七月一日起封閉，應將垃圾改運往南區資源回收廠（以下簡稱南區焚化爐）處
    理，不得擅自傾倒於上開核准地點以外之其他場所；而該焚化爐每日終止收受垃
    圾之時間為下午四時三十分，詎甲○○因清運已逾該焚化爐關閉時間，為圖一時
    便利，竟基於與受僱於從事廢棄物清除業務之大來公司員工許平南、姜太文（業
    經臺灣高等法院高雄分院八十九年度上訴字第一六六○號各判處有期徒刑一年，
    緩刑二年確定）共同犯罪之意思聯絡，指示許平南、姜太文二人，於八十八年八
    月二十四日下午六時許將自高雄火車站鐵路餐廳所收集之廢棄物，未依廢棄物清
    除、處理許可文件內容清除、處理，而以大來公司所有車牌號碼Ｓ七－六九九號
    環保車將之轉載至高雄縣仁武鄉○○○路二○六號對面空地之私設垃圾轉運場內
    傾倒堆放。嗣於八十八年八月二十五日下午二時許，許平南駕駛前開環保車與姜
    太文駕駛推土車在上址清運垃圾時，為警當場查獲。
二、案經臺灣高雄地方法院檢察署檢察官自動檢舉偵查起訴。
      理      由
一、訊據上訴人即被告甲○○矢口否認有上開犯行，辯稱：這是員工許平南、姜太文
    個人行為，伊係因隔日（即八月二十五日）渠二人告知：因垃圾車壞掉，所以暫
    時將垃圾暫放上開處所，伊隨即指示渠二人馬上去清除，並非伊指示渠二人將垃
    圾任意棄置上開處所云云。經查：
（一）右揭事實，業經被告於警訊及偵查中坦承：「我目前是大來環保工程有限公司
      之負責人，姜太文與許平南受僱於我，警方於二十五日在高雄縣仁武鄉○○○
      路二○六號對面之私設垃圾轉運站內查獲姜太文與許平南兩人正在清運廢棄物
      ，該廢棄物為本公司所承包之廢棄物。我因垃圾車故障需修理須把垃圾卸掉才
      能修理，所以我請姜、許兩人將垃圾載至該地傾倒，我本身領有一般廢棄物清
      理許可證。仁武鄉○○○路二○六號對面之空地是誰的我不知道，但我是向圓
      富環保公司之江萬宗借用。」（見八十八年八月二十五日警訊筆錄，高雄縣警
      察局高警刑卷第九頁）；「案發的前一天我的車子壞了，同業姓江的說該處可
      以暫時讓我堆放垃圾，但第二天要馬上清除。警訊實在。垃圾車S七-六九九號
      壞了，必須先將垃圾卸下才能修車，所以我們需先倒垃圾。我們當天清運之垃
      圾是鐵路局的垃圾應沒有什麼惡臭。我們的垃圾車確實壞掉了，車子的壓縮裝
      置故障了。」（見八十八年九月十日偵訊筆錄，八十八年偵二一五二○卷第二
      ○頁）等語明確；足見系爭垃圾堆放地點即高雄縣仁武鄉○○○路二○六號對
      面之私設垃圾轉運站顯為被告事先向案外人江萬宗借用，供其公司暫時堆放垃
      圾之用甚明，是被告辯稱：伊沒有告訴許平南將垃圾倒到查獲地點，也不知道
      許平南知道被查獲倒垃圾的地點云云，顯係卸之詞，不足採信。
（二）再查，被告公司係從事一般廢棄物及一般事業廢棄物之清除處理，所申請核准
      中間處理或最終處置地點為西青埔衛生掩埋場及大林埔填海工程管理中心，西
      青埔衛生掩埋場已於八十八年七月一日起封閉，應將垃圾改運往南區焚化爐處
      理，而南區焚化爐每天終止收垃圾的時間是下午四點半，地點在小港工業區內
      一情，業據被告自承在卷，亦有高雄市政府廢棄物清除許可證影本附卷可佐。
      而證人許平南於本院八十九年度訴字一三八０號審判中陳稱：「我們是在八十
      八年二月二十四日下午六點多時因車子在未收完高雄火車站鐵路餐廳的垃圾就
      壞掉了，車子無法壓縮垃圾等語（見八十九年九月二十九日審判筆錄，八十九
      訴一三八○卷第八九頁），足認許平南於八十九年二月二十四日清理高雄火車
      站鐵路餐廳垃圾時，顯己逾時而無法將垃圾順利載到南區焚化爐已明。又被告
    於另案審理時自承：之前曾告訴許平南車子壞掉故障或有臨時狀況時，就先找
      人口稀少不會造成污染的地方先倒等語（詳八十九年度訴字第一三八○號卷之
      八十九年八月七日、九月二十九日審判筆錄），核與許平南於另案審理時供稱
      ：被告有告知緊急狀況時要將垃圾倒在「偏僻地方」等語（詳八十八年度訴字
      第一三八○號卷之八十九年九月一日訊問筆錄；八十九年度訴字第一五六九號
      卷之八十九年九月十四日審判筆錄），互核一致，而本件垃圾違法堆放之地點
      係被告事先向江萬宗借用，（詳八十八年八月二十五日警詢筆錄；八十八年度
      偵字第二一五二○號卷之八十八年九月十日偵訊筆錄；八十九年度訴字第一三
      八○號卷之八十九年七月十四日訊問筆錄），有警詢卷附之查獲地點土地租賃
      契約上之承租人江萬宗足參，足以證明該查獲地點，係被告於案發前即已透過
      江萬宗先行覓妥，並指示許平南、姜太文遇已逾南區焚化爐關閉時間狀況時，
      即先行將垃圾轉載至該址堆放。是被告所辯：未指示將垃圾傾放於查獲地點云
      云，顯係卸責之詞，洵不足採。
（三）又本件查獲之垃圾既係來自高雄火車站之鐵路餐廳，苟其確係因發現車子壞掉
    而欲倒掉垃圾修理，依其所在位置高雄火車站而言，大可就近載運至被告公司
      合法申請之小港焚化爐處理後再去修理車輛，詎其竟捨近求遠，將垃圾載運至
      距火車站較遠之仁武查獲地點傾倒，顯違常情。再依卷附被告公司提出之東和
      汽車公司修理估價單，載明估價日期為八十八年八月二十五日，被告公司代理
      人甲○○於本院審理時亦陳稱：是先送到東和公司修理，但因估價不合理，改
      送交案外人王清河修理，隔天即修好等語，則依時間推論，則該車輛損壞之時
      間應係八十八年八月二十五日，並非八十八年八月二十四日傾倒垃圾之當日，
      則顯與評平南於高等法院高雄分院八十九上訴字第一六六○號案審理中陳稱：
      「當日因我所駕駛環保車因電線故障無法壓縮垃圾及清出垃圾，車子本身並沒
      有故障可發動可行駛，是修理廠的人叫我把垃圾取出方能修理，才將垃圾倒在
      那個地方。那些垃圾是從鐵路餐廳收來的，我們公司是民營的。」（見八十九
      年十二月十九日訊問筆錄，高等法院高分院八十九上訴一六六○卷第二四至二
      五頁）「當日因尚未裝完，環保車就故障，無法壓縮垃圾，須將垃圾取出方能
      修理，才將垃圾堆貯在那裡。第二天車子就修好了，就去把垃圾清起來了．．
      ．」（見九十年一月十七日審判筆錄，高等法院高分院八十九上訴一六六○卷
      第五九頁）等情相違，是被告一再以八十八年八月二十四日垃圾車壓縮裝置故
      障，許平南乃將垃圾暫時堆放該處云云置辯為由，亦委不足取。
（四）而另案共犯許平南、姜太文二人於八十八年八月二十五日下午二時許，在上址
      清運被告公司前在高雄火車站餐廳收集堆置之垃圾至環保車上等事實，亦經證
      人即當場查獲本件之員警鐘育達、姚昌谷、環保署稽查員梁家來、陳茂欽等人
      證述屬實（詳八十九年度訴字第一三八○號卷，八十九年九月一日訊問筆錄）
      ，此外，復有高雄市政府廢棄物清除許可證、行政院環境保護署水污染、空氣
      污染、廢棄物、毒化物稽查紀錄表、責付保管證明書影本各一紙，及現場照片
      十幀附警詢卷可稽，是被告之犯行堪以認定。
（五）另案共犯許平南、姜太文之警詢供述，依刑事訴訟法第一百五十九條第一項規
      定，固屬傳聞證據，惟本院並未以之作為「實體證據」證明犯罪，而係以之作
      為「彈劾證據」，以彈劾渠等二人有利被告供述之憑信性，是故渠等二人警詢
      時之供述，雖無證據能力，然並非全無可採，且除去其二人於警詢時之供述後
      ，本院仍應為相同之認定，於判決本旨並不生影響，併予敘明。
（六）綜上所述，本件事證明確，被告所辯均顯係卸責之詞，不足採信，其犯行堪以
      認定。又被告罪證明確，被告聲請傳訊證人姜太文、許平南（證明被告未曾指
      示許平南、姜太文棄置垃圾於查獲地點；八十八年八月二十四日許平南所駕駛
      之環保車確實有故障）、王清文（證明八十八年八月二十四日許平南所駕駛之
      環保車確實有故障），均核無必要，併予敘明。
二、查被告行為後，廢棄物清理法先後於八十九年一月十九日、九十年十月二十四日
    修正，其中第二十二條並於九十年十月二十四日修正時調整為同法第四十六條，
    惟比較新舊法結果，新法就罰金刑已修正為新臺幣三百萬元，與舊法所處罰金刑
    為銀元一百萬元之法律效果同，而不生新舊法比較之問題，故仍應適用裁判時之
    修正後同法第四十六條第一項第四款後段之規定，併此敘明。核被告所為，係犯
    廢棄物清理法第四十六條第一項第四款後段未依廢棄物清除、處理許可文件內容
    清除、處理廢棄物罪。被告與許平南、姜太文二人之間有犯意聯絡及行為分擔，
    為共同正犯。
三、原審認被告罪證明確，據以論罪科刑，固非無見，惟查本件被告與許平南、姜太
    文二人間為共同正犯，既為原判決所肯認，卻疏未諭知，容有未洽。被告上訴意
    旨，仍執前詞，否認犯罪，指摘原判決不當，雖無理由，但原判決既有上開可議
    之處，自應由本院將原判決撤銷改判。爰審酌被告犯罪之動機乃在圖一時之便利
    ，竟罔顧公共環境衛生之保護，犯後翻異前詞矢口否認犯罪，惟念其於翌日即主
    動加以清運、所生之危害並未擴大，情節非重等一切情狀，量處如主文所示之刑
    。又被告未曾受有期徒刑以上刑之宣告，有臺灣高等法院被告全國前案紀錄表一
    紙在卷可稽，經此偵審程序及科刑之宣告，當知所警惕而無再犯之虞，本院認所
    宣告之刑以暫不執行為適當，併予宣告緩刑三年，以啟自新。
據上論斷，應依刑事訴訟法第四百五十五條之一第三項、第三百六十九條第一項前段
、第三百六十四條、第二百九十九條第一項前段、廢棄物清理法第四十六條第一項第
四款後段、刑法第十一條前段、第二十八條、第七十四條第一款，判決如主文。
中      華      民      國      九十三      年    四    月    二十二    日
                                      臺灣高雄地方法院刑事第一庭
                                  審判長法  官  林水城
                                                法  官  方百正
                                                法  官  陳銘珠
右正本證明與原本無異。
不得上訴。
                                                書記官  謝群育
中      華      民      國      九十三      年    四    月    二十二    日
